【裁判字號】    97,台非,179
【裁判日期】    970417
【裁判案由】    違反毒品危害防制條例
【裁判全文】
最高法院刑事判決              九十七年度台非字第一七九號
上  訴  人  最高法院檢察署檢察總長
被      告  甲○○
上列上訴人因被告違反毒品危害防制條例案件，對於台灣高雄地
方法院中華民國九十六年八月十七日第一審確定判決（九十六年
度訴緝字第一二五號，起訴案號：台灣高雄地方法院檢察署九十
五年度毒偵字第七二０八號），認為違法，提起非常上訴，本院
判決如下：
    主  文
原判決關於違背法令之部分撤銷。
    理  由
非常上訴理由稱：「一、按判決不適用法則或適用法則不當者，
為違背法令，刑事訴訟法第三百七十八條定有明文。又中華民國
九十六年罪犯減刑條例第五條規定：『本條例施行前，經通緝而
未於中華民國九十六年十二月三十一日以前自動歸案接受偵查、
審判或執行者，不得依本條例減刑。』是以，有關通緝犯之減刑
，自應優先適用本條規定。凡九十六年七月十六日以前在程序各
階段經通緝之被告或受刑人，必須已自動歸案，且係於九十六年
十二月三十一日以前自動歸案者，始得適用本條規定減刑；如尚
未自動歸案，自不在適用之列。此有最高法院九十六年度台非字
第三三七號判決意旨可資參照。經查：本件被告甲○○所犯前開
施用第一級毒品之罪，雖符合上開減刑條例第二條第一項第三款
規定，但該案件於審理中，經台灣高雄地方法院於九十六年三月
二十七日以九六雄院隆刑大緝字第二七五號發布通緝，迨九十六
年七月十八日始為警緝獲歸案，有該案通緝書、高雄市政府警察
局鼓山分局九十六年七月十九日高市警鼓分偵字第０九六００一
五一四六號通緝案件解送人犯報告書、調查筆錄附卷可稽。被告
之犯罪時間雖在九十六年四月二十四日之前，然被告係在上開減
刑條例施行前經通緝，並於施行後迄九十六年十二月三十一日間
被捕歸案，並非自動歸案接受執行，依上開減刑條例第五條之規
定，自不得予以減刑。原審未查，誤依上開減刑條例第二條第一
項第三款之規定予以減刑，自有判決適用法則不當之違背法令。
二、案經確定，爰依刑事訴訟法第四百四十一條、第四百四十三
條提起非常上訴，以資糾正。」等語。
本院按判決不適用法則或適用不當者，為違背法令，刑事訴訟法
第三百七十八條定有明文。又中華民國九十六年罪犯減刑條例第
五條規定：「本條例施行前，經通緝而未於中華民國九十六年十
二月三十一日以前自動歸案接受偵查、審判或執行者，不得依本
條例減刑。」是審判中之被告若於上開減刑條例施行（即民國九
十六年七月十六日）前經通緝，而未於九十六年十二月三十一日
以前自動歸案接受審判者，即不得依該條例之規定予以減刑。原
判決以本件被告甲○○所犯施用第一級毒品罪之犯罪時間係在九
十六年四月二十四日以前，合於中華民國九十六年罪犯減刑條例
所定減刑條件，因而依該條例予以減刑（判處有期徒刑一年四月
，減為有期徒刑八月）。然查被告於原審審理中逃匿，經該法院
於九十六年三月二十七日以九六雄院隆刑大緝字第二七五號發布
通緝，迨九十六年七月十八日始為警緝獲歸案等情，有該案通緝
書、高雄市政府警察局鼓山分局九十六年七月十九日高市警鼓分
偵字第０九六００一五一四六號通緝案件解送人犯報告書、調查
筆錄附卷可稽。被告之犯罪時間雖在九十六年四月二十四日之前
，然其係在上開減刑條例施行前經通緝，並於施行後迄九十六年
七月十九日始被捕歸案，並非自動歸案接受審判，揆諸前引說明
，自不得依上開減刑條例減刑。原判決疏未注意及此，仍予以減
刑，顯有適用法則不當之違背法令。案經確定，非常上訴意旨執
以指摘，洵有理由，惟原判決尚非不利於被告，應由本院將其關
於違背法令之部分撤銷，以資糾正。
據上論結，應依刑事訴訟法第四百四十七條第一項第一款前段，
判決如主文。
中    華    民    國  九十七  年    四    月   十七   日
                      最高法院刑事第十一庭
                          審判長法官  邵  燕  玲
                                法官  李  伯  道
                                法官  孫  增  同
                                法官  吳      燦
                                法官  李  英  勇
      本件正本證明與原本無異
                                      書  記  官
中    華    民    國  九十七  年    四    月  二十二  日
                                                 H


司法院資訊處製作；財團法人民間司法改革基金會備份。
